【裁判字號】    95,交上易,340
【裁判日期】    950808
【裁判案由】    過失致死
【裁判全文】
臺灣高等法院臺南分院刑事判決       95年度交上易字第340號
上  訴  人  臺灣雲林地方法院檢察署檢察官
被      告  乙○○
上列上訴人因被告過失致死案件，不服臺灣雲林地方法院95年度
交易字第50號中華民國95年5月30日第一審判決（起訴案號：臺
灣雲林地方法院檢察署94年度偵字第2010號），提起上訴，本院
判決如下：
    主  文
上訴駁回。
乙○○緩刑參年。
    事  實
一、乙○○於九十四年三月七日下午三時十二分許，駕駛車牌號
    碼Ｄ４－８２６０號自用小客車，沿雲林縣斗六市○○路○
    段（當地速限每小時六十公里）由北往南方向行駛，途經該
    路段與鎮東路八一巷無號誌之交岔路口（即大學路一段二八
    號前）時，本應注意車前狀況，隨時採取必要之安全措施，
    且應注意車輛行駛至無號誌之交岔路口時，應減速慢行，作
    隨時停車之準備，而按當時天色為日間、天候為晴、光線明
    亮，道路為無缺陷、無障礙之直線市區道路，視距應尚良好
    ，顯無不能注意之情形，詎竟疏未注意車前狀況，且行經前
    開交岔路口並未稍減車速，作隨時停車之準備，仍以時速每
    小時六十五公里之速度超速直行，適有王財騎乘車牌號碼Ｋ
    Ｓ３－４３３號重型機車，亦疏未注意行駛至交岔路口時，
    支線道車應暫停讓幹線道車先行，即貿然自乙○○左前方中
    央分隔島缺口（即大學路一段二八號正對面），由東往西方
    向穿越道路欲進入鎮東路八一巷，迨乙○○發覺時已煞避不
    及，致自小客車左側與重機車右側發生碰撞，王財因而人、
    車倒地，受有頭部併顱內出血、多處骨折等傷害，嗣經送醫
    急救，延至同月八日（翌日）上午十一時十五分許不治死亡
    。乙○○則於肇事後即刻留在現場，並於犯罪偵查機關未發
    覺前，主動向到場處理員警坦承其為肇事者因而自首接受裁
    判。
二、案經被害人家屬甲○○訴請暨雲林縣警察局斗六分局報請臺
    灣雲林地方法院檢察署檢察官偵查起訴。
    理  由
一、上揭犯罪事實，業據被告乙○○於警詢、偵查、原審及本院
    審理時供認不諱。核與被害人之子甲○○於警詢及本院審理
    時證述情節相符。並有勘驗筆錄、相驗屍體證明書、驗斷書
    各一份、雲林縣警察局斗六分局車禍處理小組變死案件初步
    調查報告一份、斗六分局一一０受理案件紀錄表一份、道路
    交通事故現場圖暨道路交通事故調查（一）、（二）、洪揚
    醫院診斷證明書影本一份、照片二十五幀，以及雲林縣警察
    局斗六分局道路交通事故肇事人自首情形紀錄表一份，在卷
    足稽。
二、按汽車駕駛時，駕駛人應注意車前狀況，並隨時採取必要之
    安全措施；又車輛行至無號誌或號誌故障而無交通警察指揮
    之交岔路口，支線道車應暫停讓幹線道車先行又道路交通安
    全規則第九十三條規定：「行車速度，依速限標誌或標線之
    規定」。未劃分幹、支線或同為幹線道或支線道者，轉彎車
    應暫停讓直行車先行；如同為直行車或轉彎車者，左方車應
    暫停讓右方車先行，道路交通安全規則第九十三條、第九十
    四條第三項、第一百零二條第一項第二款分別定有明文。被
    告為汽車駕駛人，駕駛行經上開地點，自應注意上開道路交
    通安全規則之規定，且肇事當時天候晴、日間有自然光線，
    道路為無缺陷、無障礙之市區道路，視距良好，有前揭道路
    交通事故調查報告表在卷可按，則依當時情形，被告並無不
    能注意之情事，乃竟疏未注意，在上開速限六十公里之道路
    ，以六十五公里之高速，行駛且於通過交岔路口時，復未減
    速肇致本件車禍，自有過失。雖被害人王財未注意車前狀況
    ，且未禮讓幹道車先行，雖亦同有過失，但仍不能解免被告
    之過失責任。又被害人確因本件車禍而死亡，被告之過失行
    為與被害人之死亡間有相當因果關係，本件事證明確，被告
    犯行堪以認定。
三、按行為後法律有變更者，適用行為時之法律。但行為後之法
    律有利於行為人者，適用最有利於行為人之法律，刑法第二
    條第一項定有明文。刑法第四十一條第一項前段於九十四年
    一月七日修正，並自九十五年七月一日生效，將原規定：「
    犯最重本刑為五年以下有期徒刑以下之刑之罪，而受六個月
    以下有期徒刑或拘役之宣告，因身體、教育、職業、家庭之
    關係或其他正當事由，執行顯有困難者，得以一元以上三元
    以下折算一日，易科罰金。」修正規定：「犯最重本刑為五
    年以下有期徒刑以下之刑之罪，而受六個月以下有期徒刑或
    拘役之宣告者，得以新臺幣一千元、二千元或三千元折算一
    日，易科罰金。」又於九十五年五月十七日公布將罰金罰鍰
    提高標準條例第二條刪除，並自九十五年七月一日生效，原
    定數額提高為一百倍折算一日，經比較仍應以行為時法之修
    正前刑法第四十一條第一項及罰金罰鍰提高標準條例第二條
    規定，有利於行為人。又刑法施行法於九十五年六月十四日
    增訂第一條之一第一項規定：「中華民國九十四年一月七日
    刑法修正施行後，刑法分則編所定罰金之貨幣單位為新臺幣
    。」第二項規定：「九十四年一月七日刑法修正時，刑法分
    則編未修正之條文有罰金者，自九十四年一月七日修正施行
    後，就其所定數額提高為三十倍。但七十二年六月二十六日
    至九十四年一月七日新增或修正之條文，就其所定數額提高
    為三倍。」被告於本案所犯之罪，自應依法將法定刑罰金額
    度提高三十倍。惟上開增訂條文公布生效前，罰金罰鍰提高
    標準條例第一條規定提高二倍至十倍，又依現行法規所定貨
    幣單位折算新臺幣條例第二條規定，銀元以新臺幣三倍折算
    之，仍較新法有利於被告。經比較新舊法，行為後之法律並
    非較有利於行為人，仍應用行為時之法律，則原判決用行為
    時法即無不合，自不構成撤銷之事由，併此敘明。
四、核被告乙○○所為，係犯刑法第二百七十六條第一項之過失
    致人於死罪。又被告於肇事後，在未被有偵查犯罪職權之機
    關或公務員知悉前，不逃避接受裁判，於警方前往現場處理
    時，當場承認為駕駛人，因而自首接受裁判，有雲林縣警察
    局斗六分局道路交通事故肇事人自首情形紀錄表（相驗卷第
    二四頁）在卷可參。
五、原審以被告就被訴事實為有罪陳述，裁定行簡式審判程序，
    認罪證明確，因予適用刑法第二百七十六條第一項、第六十
    二條前段、第四十一條第一項前段，罰金罰鍰提高標準條例
    第一條前段、（修正前）第二條規定，並審酌被告與被害人
    雙方過失程度、被害人因此車禍肇致死亡之結果、被告尚未
    與被害人家屬達成和解，及其犯後坦承犯行、目前從事鋼筋
    水泥臨時工、月收入約新臺幣二至三萬元、智識程度為國中
    畢業等一切情狀，量處有期徒刑六月，並諭知如易科罰金以
    三百元折算一日之標準。本院經核原判決認事用法，並無不
    合，檢察官循告訴人之聲請，上訴意旨，指摘原判決量刑過
    輕，為無理由，應予駁回。
六、末按被告乙○○未曾受有期徒刑以上刑之宣告，有臺灣高等
    法院被告全國前案紀錄表在卷足憑。兼以案發後已頗表悔意
    ，復與被害人家屬達成和解，有本院九十五年度交附民字第
    六九號刑事附帶民事訴訟案件和解筆錄附卷可稽，告訴人甲
    ○○亦到庭表明不願深究之意。歷經此次偵審程序，當知警
    惕，信無再犯之虞。本院因認其所受刑之宣告，以暫不執行
    為適當，爰併予宣告緩刑三年，以勵自新。
據上論斷，應依刑事訴訟法第三百六十八條，刑法第七十四條第
一項第一款，判決如主文。
本案經檢察官蘇南桓到庭執行職務。
中    華    民    國  九十五  年    八    月    八    日
                    刑事第二庭  審判長法  官  葉居正
                                      法  官  莊俊華
                                      法  官  李文福
以上正本證明與原本無異。
不得上訴。
                                      書記官  李良倩
中    華    民    國  九十五  年    八    月    八    日
附錄本案論罪科刑條文：
刑法第二百七十六條第一項（過失致死罪）
因過失致人於死者，處二年以下有期徒刑、拘役或二千元以下罰
金。


司法院資訊處製作；財團法人民間司法改革基金會備份。
